【裁判字號】    97,交簡上,139
【裁判日期】    970930
【裁判案由】    公共危險
【裁判全文】
臺灣臺北地方法院刑事判決           97年度交簡上字第139號
上  訴  人
即  被  告  甲○○
上列上訴人因被告公共危險案件，不服本院97年度北交簡字第
1157號中華民國97年7 月24日第一審簡易判決（起訴案號：97年
度偵字第11511 號），提起上訴，本院管轄之第二審合議庭判決
如下：
    主  文
原判決撤銷。
甲○○服用酒類，不能安全駕駛動力交通工具而駕駛，累犯，處
有期徒刑肆月，併科罰金新台幣拾萬元，有期徒刑如易科罰金
，罰金如易服勞役，均以新台幣壹仟元折算壹日。
    犯  罪  事  實
一、甲○○前於民國92年間因公共危險案件（酒後駕車）、公共
    危險案件，經臺灣高雄地方法院合併判處有期徒刑11月確定
    ，並於92年6 月25日易科罰金執行完畢。又於97年間因公共
    危險案件（酒後駕車），甫經臺灣板橋地方法院於97年3 月
    28日以97年度交簡字第817號判處有期徒刑3月確定（嗣於97
    年7月31日易科罰金執行完畢）。竟仍不知悔改，自97年5月
    16日11時30分許起，在臺北市○○區○○街某路邊攤與友人
    飲用啤酒，飲畢並經友人送其返家稍事休息約半小時後，明
    知其已達不能安全駕駛動力交通工具之程度，仍騎車牌號碼
    CLP-222號重型機車自其臺北市○○區○○路91巷2號住處上
    路欲外出購物，約騎3 分鐘後，旋為警於臺北市○○區○○
    路423 巷10弄12號前攔檢查獲，經警於同日18時21分測得其
    呼氣酒精濃度高達每公升1.05毫克，而查悉上情。
二、案經臺北市政府警察局萬華分局報請臺灣臺北地方法院檢察
    署檢察官偵查後聲請以簡易判決處刑。
    理  由
一、上揭犯罪事實，業據被告甲○○於本院審理時坦承不諱，並
    有酒精濃度測定紀錄表、生理平衡檢測表、刑法第一百八十
    五條之三案件測試觀察紀錄表在卷可稽，足見被告之自白與
    事實相符。又按刑法第185條之3規定所謂「不能安全駕駛」
    ，係抽象危險犯，並不以發生具體危險為必要，依行政院國
    軍退除役官兵輔導委員會臺北榮民總醫院88年8月5日（88）
    北總內字第26868 號函所載：酒精對人體之影響程度，當呼
    氣酒精濃度達每公升0.50毫克時，將影響駕駛，當呼氣酒精
    濃度達每公升0.75毫克時，將造成思考、個性及行為改變，
    當呼氣酒精濃度達每公升1.0 毫克時，將造成中度中毒而有
    步態不穩、噁心嘔吐、精神混惑不清晰等症狀。本件被告測
    得呼氣中酒精濃度達每公升1.05毫克，揆諸上開說明，顯見
    被告服用酒類已影響其精神及反應，而達不能安全駕駛動力
    交通工具之程度。本件事證明確，被告犯行堪以認定。
二、核被告所為，係犯刑法第185之3條服用酒類不能安全駕駛動
    力交通工具而駕駛罪。又被告有如犯罪事實欄所記載經執行
    有期徒刑完畢之犯罪前案紀錄，此有臺灣高等法院被告前案
    紀錄表在卷可按，其於受徒刑之執行完畢後，5 年以內故意
    再犯本案有期徒刑以上之罪，為累犯，應依刑法第47條第1
    項之規定，加重其刑。原審以被告事證明確，予以論罪科刑
    ，固非無見，惟按刑事審判旨在實現刑罰權分配之正義，故
    事實審法院對於被告之量刑，應符合比例、平等及罪刑相當
    原則，使輕重得宜，罰當其罪。又法律上屬於自由裁量之事
    項，並非概無法律性之拘束。自由裁量係於法律一定之外部
    性界限內（以定執行刑言，即不得違反刑法第51條之規定）
    使法官具體選擇以為適當之處理；因此在裁量時，必須符合
    所適用之法規之目的；更進一步言，須受法律秩序之理念所
    指導，此即所謂之自由裁量之內部性界限。再者，刑之量定
    ，為求個案裁判之妥當性，法律賦予法院裁量之權，於科刑
    時則應審酌刑法第57條所列各款情狀，分別情節，為被告量
    刑輕重之標準，本件被告所犯公共危險犯行，雖然提高自己
    或其他用路人之肇事風險，惟並未對其他用路人造成實際上
    之損害，且其騎車上路未幾（約3 分鐘後），旋為警攔檢查
    獲，其所造成交通事故風險之期間不長，從而原審對被告從
    嚴論以有期徒刑5 月，併科罰金新台幣15萬元，尚難謂符合
    比例原則及罪刑相當原則，量刑有所失入，當非法之持平，
    難謂允當，被告上訴以量刑過重而指摘原判決不當，尚非無
    理由，原判決亦有上開可議而無可維持，自應由本院將原判
    決予以撤銷改判。爰審酌被告前有公共危險、妨害公務等前
    案紀錄，此有臺灣高等法院被告前案紀錄表在卷可按，素行
    非佳；且其前於92年間已因公共危險（酒後駕車）案件經法
    院判處刑罰確定並執行完畢，於本年初又因公共危險（酒後
    駕車）案件經法院判刑確定（嗣已於97年7 月31日易科罰金
    執行完畢），竟不知悔改，又再犯本件公共危險案件，顯見
    其並未法院判處刑罰而得到警惕，惡性非輕；惟念及其犯後
    能坦承犯行，態度尚佳，本次酒後駕車並未發生事故，未具
    體造成他人之生命、身體及財產上之損害，以及其教育程度
    為高中肄業，家中尚有母親賴其撫養等一切情狀，量處如主
    文第二項所示之刑，並分別諭知易科罰金、易服勞役之折算
    標準，以資警惕。
據上論斷，應依刑事訴訟法第455條之1第1項、第3項、第369 條
第1項前段、第364條、第299條第1項前段，刑法第185條之3、第
47條第1項、第41條第1項前段、第42條第3項，刑法施行法第1條
之1第1項，判決如主文。
本案經檢察官盧姿如到庭執行職務。
中    華    民    國    97    年    9     月    30    日
                  刑事第四庭    審判長法  官  郭惠玲
                                      法  官  呂政燁
                                      法  官  李明益
以上正本證明與原本無異。
不得上訴。
                                      書記官  劉穗筠
中    華    民    國    97    年    10    月    1     日
中華民國刑法第185條之3
服用毒品、麻醉藥品、酒類或其他相類之物，不能安全駕駛動力
交通工具而駕駛者，處一年以下有期徒刑、拘役或科或併科十五
萬元以下罰金。


司法院資訊處製作；財團法人民間司法改革基金會備份。
